【裁判字號】    99,家聲,101
【裁判日期】    990513
【裁判案由】    聲請許可處分受監護人財產
【裁判全文】
臺灣彰化地方法院民事裁定  99年度家聲字第101號
聲  請  人  乙○○
相  對  人  甲○○
上列當事人間聲請許可處分受監護人財產事件，本院裁定如下：
    主  文
准聲請人處分相對人即受監護人所有如附表所示之不動產。
聲請程序費用新臺幣壹仟元由相對人負擔。
    理  由
一、按民法親屬編施行前所設置之監護人，其權利義務自施行之
    日起，適用民法親屬編之規定。其有修正者，適用修正後之
    規定；中華民國九十七年五月二日修正之民法親屬編第四章
    條文施行前所設置之監護人，於修正施行後，適用修正後之
    規定；中華民國九十七年五月二日修正民法親屬編第四章之
    規定，自公布後一年六個月施行，民法親屬編施行法第十四
    條、第十四條之二、第十四條之三亦分別定有明文。本件相
    對人甲○○於民國九十二年六月二十七日經本院以九十二年
    度禁字第三九號宣告為禁治產人，業經調閱本院九十二年度
    禁字第三九號禁治產宣告卷查明無誤，並有該案裁定書一份
    附卷可稽，係在民法親屬編第四章條文修正並於九十八年十
    一月二十三日施行前，惟依前開說明自應適用修正後條文之
    規定，先予敘明。
二、本件聲請意旨略以：聲請人為受監護人即相對人甲○○之監
    護人，因受監護人之母林沈燕死亡，而繼承雲林縣虎尾鎮○
    ○段第一五－二號、第二六－一號、第二六－二號、第三０
    －三號、第三六－一號等地號土地，因受監護人已無行為能
    力，處理及使用其共有土地。又為了讓相對人甲○○得以繼
    續得到醫療照顧，希望鈞院同意處分上開土地，將交易金額
    用於支付其醫療費用，故依民法第一千一百零一條之規定聲
    請許可等語。
三、按監護人對於受監護人之財產，非為受監護人之利益，不得
    使用、代為或同意處分。監護人為下列行為，非經法院許可
    ，不生效力：一、代理受監護人購置或處分不動產。二、代
    理受監護人，就供其居住之建築物或其基地出租、供他人使
    用或終止租賃，民法第一千一百零一條第一項、第二項分別
    定有明文。
四、經查：
（一）聲請人主張受監護人前經本院宣告禁治產，並由聲請人任
      監護人一節，業經本院調閱本院九十二年度禁字第三九號
      禁治產宣告卷查明無誤，並有該案裁定及全戶戶籍資料查
      詢結果表等附卷可稽，堪信為真實。
（二）聲請人再主張相對人僅有坐落如附表所示之不動產，因受
      監護人已無行為能力，處理及使用其共有土地。又為了讓
      相對人甲○○得以繼續得到醫療照顧，希望鈞院同意處分
      上開土地，將交易金額用於支付其醫療費用，有相對人之
      財產清冊及全國財產稅總歸戶財產查詢清單、土地登記謄
      本等附卷可稽。是為支應相對人之生活費用及醫療費用而
      處分相對人上開財產，對相對人並無不利，尚符合相對人
      之利益。
（三）綜上所述，依聲請人聲請處分相對人上開不動產，應屬有
      利於受監護人甲○○。是聲請人之聲請為有理由，應予准
      許，爰裁定如主文所示。
五、依非訟事件法第二十一條第一項、民法第一千一百零三條第
    一項，裁定如主文。
中    華    民    國    99    年    5     月    13    日
                  家事法庭      法  官  陳秋錦
以上正本係照原本作成。
如對本裁定抗告，須於裁定送達後10日內向本院提出抗告狀。
中    華    民    國    99    年    5     月    13    日
                                書記官  陳秀娟
附  表：
┌──┬────────┬────────┬──┬────┐
│編號│ 坐落地號       │面積（平方公尺）│地目│權利範圍│
├──┼────────┼────────┼──┼────┤
│一  │雲林縣虎尾鎮蕃薯│10              │道  │96分之1 │
│    │段一五－二地號  │                │    │        │
├──┼────────┼────────┼──┼────┤
│二  │雲林縣虎尾鎮蕃薯│262             │道  │576分之7│
│    │段二六－一地號  │                │    │        │
├──┼────────┼────────┼──┼────┤
│三  │雲林縣虎尾鎮蕃薯│1213.33         │建  │24分之1 │
│    │段二六－二地號  │                │    │        │
├──┼────────┼────────┼──┼────┤
│四  │雲林縣虎尾鎮蕃薯│13              │道  │24分之1 │
│    │段三０－三地號  │                │    │        │
├──┼────────┼────────┼──┼────┤
│五  │雲林縣虎尾鎮蕃薯│767             │道  │24分之1 │
│    │段三六－一地號  │                │    │        │
└──┴────────┴────────┴──┴────┘

司法院資訊處製作；財團法人民間司法改革基金會備份。
